【裁判字號】    97,上訴,4737
【裁判日期】    971023
【裁判案由】    偽造文書
【裁判全文】
臺灣高等法院刑事判決                97年度上訴字第4737號
上  訴  人  臺灣桃園地方法院檢察署檢察官
被      告  甲○○
上列上訴人因被告偽造文書案件，不服臺灣桃園地方法院96年度
訴字第1820號，中華民國97年8 月27日第一審判決（起訴案號：
臺灣桃園地方法院檢察署96年度偵續字第120 號），提起上訴，
本院判決如下：
    主  文
上訴駁回。
    理  由
一、按提起第二審之上訴，其上訴書狀應敘述具體理由，為第二
    審上訴必備之程式。此觀民國96年7月4日修正公布刑事訴訟
    法第361條第2項之規定甚明。倘上訴理由之敘述未合乎具體
    之要求者，其上訴即屬同法第362 條前段所定「上訴不合法
    律上之程式」，第二審法院應依同法第367 條前段之規定，
    以判決駁回之。至於上訴理由之具體與否，係屬第二審法院
    審查範圍，不在第一審法院命補正之列，是上訴書狀如已敘
    述理由，無論其具體與否，即無待其補提理由書或命補正。
    亦即上訴書狀已記載理由，並有具體之敘述時，其上訴既屬
    合法，第二審法院固應就其理由之是否可取，為實體之審理
    及判斷；如認其上訴書狀雖記載理由，但並未具體敘述時，
    則無須再命補正，可逕認其上訴不合法，以判決駁回之（最
    高法院97年度台上字第3889號判決參照）。此與上訴書狀全
    未敘述上訴理由者，第一審法院依刑事訴訟法第361條第3項
    之規定，應定期間先命補正之情形，尚屬有別。又最高法院
    65年台上字第2836號判例意旨載稱：「上訴於第三審法院，
    其上訴書狀應敘述上訴之理由，為刑事訴訟法第382條第1項
    所明定。本件原審檢察官提出之上訴書，僅云「茲據告訴人
    某甲具狀請求提起上訴前來，經核內容，尚非顯無理由，檢
    附原書狀，提起第三審上訴，請予法辦」，並無一語指摘原
    判決如何違背法令，及該書狀內容如何尚非顯無理由。刑事
    訴訟法既無上訴理由得引用或檢附其他文件代替之規定，揆
    之首開說明，其上訴程式自屬不合」；同院69年台上字第27
    24號判例意旨亦載稱：「刑事訴訟法第382條第1項所謂上訴
    書狀應敘述上訴之理由，係指上訴書狀本身應敘述上訴理由
    而言，非可引用或檢附其他文書代替，以為上訴之理由。蓋
    刑事訴訟法規定各種文書之制作，應具備一定之程式，其得
    引用其他文書者，必有特別之規定始可，（例如刑事訴訟法
    第48條，第373 條。）否則，即難認其上訴已合法律上之程
    式。」；再按依刑事訴訟法第350條、第361條、第362 條、
    第367 條規定，不服地方法院之第一審判決而上訴者，須提
    出上訴書狀，並應敘述具體理由，為上訴必備之程式；其所
    提出之書狀未敘述上訴理由，或僅曾以言詞陳述上訴理由者
    ，均應於上訴期間屆滿後20日內補提理由書於第一審法院。
    第一審法院經形式審查，認逾期未補提上訴理由者，應定期
    間先命補正；逾期未補正者，為上訴不合法律上之程式，應
    以裁定駁回。倘已提出上訴理由，但所提非屬具體理由者，
    則由第二審法院以上訴不合法律上之程式，判決駁回。而所
    謂具體理由，必係依據卷內既有訴訟資料或提出新事證，指
    摘或表明第一審判決有何採證認事、用法或量刑等足以影響
    判決本旨之不當或違法，而構成應予撤銷之具體事由，始克
    當之（例如：依憑證據法則具體指出所採證據何以不具證據
    能力，或依憑卷證資料，明確指出所為證據證明力之判斷如
    何違背經驗、論理法則）；倘僅泛言原判決認定事實錯誤、
    違背法令、量刑失之過重或輕縱，而未依上揭意旨指出具體
    事由，或形式上雖已指出具體事由，然該事由縱使屬實，亦
    不足以認為原判決有何不當或違法者（例如：對不具有調查
    必要性之證據，法院未依聲請調查亦未說明理由，或援用證
    據不當，但除去該證據仍應為同一事實之認定），皆難謂係
    具體理由，俾與第二審上訴制度旨在請求第二審法院撤銷、
    變更第一審不當或違法之判決，以實現個案救濟之立法目的
    相契合，並節制濫行上訴（最高法院97年度台上字第892 號
    判決意旨參照）。依此，修正後刑事訴訟法第361條、第367
    條規定之旨實與同法第382條第1項之規定意旨相合，是於不
    服地方法院第一審判決而上訴者，亦應有前開最高法院判例
    意旨之適用。故參上開判例意旨，不服地方法院之第一審判
    決而上訴者，須提出上訴書狀，並於上訴狀記載具體理由，
    同時應於上訴狀本身內敘明上訴之理由，不得引用或檢附其
    他文書代替，以為上訴之理由。
二、經查，本件經原審法院於97年8 月27日以96年度訴字第1820
    號判決後，檢察官雖於97年9 月15日提起上訴，惟上訴書僅
    引用告訴人聲請上訴狀之部分內容意旨為據，即稱經核閱聲
    請人所述事項，認其聲請上訴尚非顯無理由等語，未舉任何
    事證，指出究有何應行調查之證據未予調查，復未依據卷內
    既有訴訟資料或提出新事證，指摘或表明原判決有何採證認
    事、用法或量刑等足以影響判決本旨之不當或違法，自非屬
    上訴之具體理由。揆諸上開說明，本件上訴未敘述具體理由
    且有不合法律上之程式之情，自應予駁回，並不經言詞辯論
    為之。
據上論斷，應依刑事訴訟法第367條前段、第372條判決如主文。
中    華    民    國    97    年    10    月    23    日
                  刑事第十五庭審判長法  官  吳昭瑩
                                    法  官  李正紀
                                    法  官  李釱任
以上正本證明與原本無異。
如不服本判決，應於收受送達後十日內向本院提出上訴書狀，其
未敘述上訴之理由者並得於提起上訴後十日內向本院補提理由書
（均須按他造當事人之人數附繕本）。
                                    書記官  洪秋帆
中    華    民    國    97    年    10    月    24    日


司法院資訊處製作；財團法人民間司法改革基金會備份。
